臺灣嘉義地方法院民事裁定　　　　　 100年度消債聲字第15號
聲　請　人　蔡美玉
債　權　人　澳商澳盛銀行集團股份有限公司台北分公司
法定代理人　經天瑞
代　理　人　蔡佩芬
債　權　人　豐(台灣)商業銀行股份有限公司
法定代理人　李鐘培
債　權　人　玉山商業銀行股份有限公司
法定代理人　曾國烈
代　理　人　洪瑞霞
債　權　人　台新國際商業銀行股份有限公司
法定代理人　蔡榮棟
上列當事人聲請消費者債務清理事件，本院裁定如下：
    主  文
債務人蔡美玉不免責。
    理  由
一、按法院為終止或終結清算程序之裁定確定後，除別有規定外
    ，應以裁定免除債務人之債務，消費者債務清理條例（下稱
    本條例）第132 條定有明文。另債務人有下列各款情形之一
    者，法院應為不免責之裁定。但債務人證明經普通債權人全
    體同意者，不在此限：(一)於七年內曾依破產法或本條例規定
    受免責。(二)隱匿、毀損應屬清算財團之財產，或為其他不利
    於債權人之處分。(三)捏造債務或承認不真實之債務。(四)因浪
    費、賭博或其他投機行為，致財產顯然減少或負擔過重之債
    務，而生開始清算之原因。(五)於清算聲請前一年內，已有清
    算之原因，而隱瞞其事實，使他人與之為交易致生損害。(六)
    明知已有清算原因之事實，非基於本人之義務，而以特別利
    於債權人中之一人或數人為目的，提供擔保或消滅債務。(七)
    隱匿、毀棄、偽造或變造帳簿或其他會計文件之全部或一部
    ，致其財產之狀況不真確。(八)故意於財產及收入狀況說明書
    為不實之記載，或有其他故意違反本條例所定義務之行為，
    消費者債務清理條例第134 條定有明文。次按，所謂浪費或
    投機行為，係指債務人於顯見其經濟狀況不佳之情形下，猶
    恣意揮霍、投機，生活支出超過個人收入所應支出之程度，
    或心存僥倖冀以一時之小投資以博取大利益，因致負擔更大
    債務，核其所為，於清算之原因有可歸責性，自有加以制止
    之必要，尚不宜使之免責。
二、經查：
  (一)本件債務人於民國98年12月8 日向本院聲請更生，經本院於
    99年3 月31日以98年度消債更字第167 號裁定開始更生程序
    ，惟債務人提出之更生方案未能依消費者債務清理條例第60
    條之規定獲得視為債權人會議之可決，且經本院斟酌其所提
    出之更生方案，其條件客觀上亦難稱公允，而經本院以100
    年3 月31日100 年度消債清字第3 號裁定債務人自100 年3
    月31日下午4 時起開始清算程序，並命司法事務官進行本件
    清算程序等情，業經本院依職權核閱上開卷宗無訛。又經本
    院通知命限期陳述意見後，債權銀行即澳商澳盛銀行集團股
    份有限公司台北分公司（下稱澳盛銀行）、豐（台灣）商
    業銀行股份有限公司（下稱匯豐銀行）、玉山商業銀行股份
    有限公司（下稱玉山銀行）、台新國際商業銀行股份有限公
    司（下稱台新銀行）等均來函表示：債務人所負債務，欠款
    內容多為信用貸款、預借現金或非生活必要之支出，究其根
    柢，乃債務人不知節儉生活用度、入不敷出，擴大信用、以
    債養債所致，顯見債務人有奢靡、浪費情事，應予裁定不免
    責等語。
三、本院審酌聲請人於98年12月8 日聲請更生時所提債權人清冊
    、財團法人金融聯合徵信中心當事人綜合信用報告—債務清
    理條例前置協商專用債權人清冊，以及債權人澳盛銀行、匯
    豐銀行、玉山銀行、台新銀行提出之聲請人信用卡繳款通知
    書、持卡人交易明細、歷史消費明細等資料查知：
  (1)聲請人於聲請更生時，其債權總金額為新台幣（以下同）90
    4,421 元，依序為：澳盛銀行131,920 元、匯豐銀行21
    5,825 元、玉山銀行279,238元、台新銀行277,438元。
  (2)依聲請人98年8 月17日向最大債權銀行玉山銀行申請前置協
    商時所立具之前置協商收入切結書及98年12月8 日聲請更生
    時所提財產及收入狀況說明書均記載，其自96年4 月份起迄
    聲請更生時，收入來源僅每月受僱台灣雅芳公司薪資所得4,
    500 元，但觀諸債權銀行提出之消費明細資料，聲請人所欠
    債務，絕大多數為預借現金、信用貸款，且有生活支出超過
    個人收入所應支出程度之情事。茲詳述如下：
    台新銀行部分，聲請人於98年6 月29日在喬琦服飾坊消費
      10,000元；同年8 月3 日在行動部品通訊行、同年8 月5
      日在順發3C量販永康店，以分期付款方式，分別消費40,0
      00元及45,500元，即單月消費總計85,500元，嗣後再藉由
      餘額代償專案預借100,000 元付清上揭85,500元消費款。
    玉山銀行部分，聲請人先後於98年1 月4 日、同年2 月4
      日、同年5 月11日各預借現金30,000元、13,000元、200,
      000 元。
    澳盛銀行部分，聲請人於98年3 月26日以信用卡辦理信用
      貸款90,000元，僅依約繳納3 期；同年7 月10日再辦理信
      用貸款49,995元，該筆貸款則分文未償。
  (3)綜上所述，聲請人於98年度每月所得僅4,500 元，竟有前述
    單月消費高達10,000元、85,500元之情形；且在98年1 至7
    月短短7  個月間，預借現金、信用貸款總額即高達382,995
    元，在在顯示聲請人有過度擴張信用、浪費奢侈之情形。
四、綜據上述說明，聲請人確有未量入為出，其消費內容非全然
    為生活所必要，且其消費及預借現金、信用貸款金額與收入
    顯不相當，堪認聲請人確有因浪費致負擔過重之債務，而生
    開始清算之原因，且聲請人未得債權人全體同意聲請人免責
    ，是依消費者債務清理條例第134 條之規定，聲請人不應免
    責，爰裁定如主文。
中    華    民    國   100    年    9     月    19    日
              民事第二庭    法  官  陳思睿
上為正本係照原本作成
如不服本裁定，應於裁定送達後10日內，以書狀向本院提出抗告
，並繳納抗告費新臺幣1千元
中    華    民    國  100     年    9    月    19     日
                            書記官  張富